【裁判字號】    92,訴,4911
【裁判日期】    921128
【裁判案由】    損害賠償
【裁判全文】
臺灣臺北地方法院民事判決                        九十二年度訴字第四九一一號
    原      告  乙○○
    訴訟代理人  高進發律師
    被      告  甲○○
    訴訟代理人  曾孝賢律師
                康文毅律師
右當事人間請求損害賠償事件，本院於民國九十二年十一月十七日辯論終結，判決如
左：
    主    文
原告之訴及假執行之聲請均駁回。
訴訟費用由原告負擔。
    事    實
甲、原告方面：
一、聲明：被告應給付原告新台幣（下同）壹佰零伍萬貳仟捌佰零捌元及自民國九十
    二年十月十七日起至清償日止，按年息百分之五計算之利息。訴訟費用由被告負
    擔，並陳明願供擔保請准宣告假執行。
二、陳述要領：
    (一)台北市○○路一號二樓之一房屋（下稱系爭房屋）原為原告先父蔡隆發出租於
      被告每月租金五萬五千元。先父於八十六年三月過世後，由先母蔡許月鶴及原
      告乙○○、丙○○繼承。因被告違約而被終止租約，由蔡許月鶴、乙○○、丙
      ○○訴請遷讓房屋及給付損害金，訴訟中，蔡許月鶴於八十八年六月三日死亡
      ，由乙○○繼承、丙○○拋棄繼承，經乙○○、丙○○承受訴訟後，繼續進行
      訴訟。本院八十八年度訴字第一一九五號，於八十八年十一月三十日判決原告
      勝訴，原告依法提供擔保聲請假執行，豈知被告提出反擔保金一百四十三萬四
      千元，而停止假執行。
    (二)系爭房屋及其土地，原告於八十九年五月間原可依強制執行而取回自行拍賣，
      但因被告提供反擔保金而阻止強制執行，使原告無法取回。該系爭土地及房屋
      於九十一年五月間被本院民事執行處拍賣，而點交予拍定人。系爭土地及房屋
      自八十九年五月間至九十一年五月間，其土地及房屋價值均下滑，而使原告遭
      受損害一百零伍萬二千八百零八元，爰請求被告賠償之。
    (三)對於被告抗辯之陳述：
      1.原告於八十九年五月間原可依假執行而取回系爭房地，但因被告提供擔保金
        而阻止假執行之實施，使原告無法取回系爭房地自行拍賣，以拍賣所得價金
        以清償所欠債務，因此系爭房地才會被債權人查封拍賣，其間顯有相當因果
        關係。因八十九年五月間房地時價比九十一年五月間之時價高出甚多，若原
        告在八十九年五月間能因假執行而取回自行拍賣，價格必然高於九十一年五
        月間之價格。
      2.系爭房地在本院民事執行處於九十年七月廿二日第一次強制執行被拍賣之公
        告底價為伍仟萬元，而在九十一年五月間係以三千九百零六萬元被拍賣點交
        於許英明，其差價高達一千一百餘萬元，其中包含自八十九年五月至九十一
        年五月土地時價之下跌及市場供需法則等之影響。原告祇請求被告賠償一百
        零五萬二千八百零八元屬保守之請求。
      3.原告如在八十九年五月因假執行而收回系爭房屋再轉租，至少每月出租之租
        金可達六萬元，比出租給被告每月五萬五千元租金，尚高出每月五千元，自
        八十九年五月至九十一年五月，二年間損失十二萬元租金。然因當時原告收
        回系爭房屋，並非以出租為目的，而是為出售系爭房地以清償債務。
乙、被告方面：
一、聲明：請求駁回原告之訴及假執行之聲請，並陳明如受不利判決願供擔保請准宣
    告免假執行。
二、陳述要領：
    (一)民事訴訟法第三百九十二條所謂「因免假執行所受之『損害』」，必以該「損
      害」與供擔保人之供擔保而免為假執行間，具有相當因果關係，始克相當。本
      件系爭房屋及其基地遭法院查封拍賣之直接原因，乃原告之債權人行使債權之
      結果，與被告全然無涉。而被告依法提供反擔保免為假執行，於通常情況下，
      亦不必然導致系爭房屋及其基地遭第三人聲請查封拍賣之結果。是被告提供反
      擔保免為假執行與系爭房、地遭查封拍賣間，顯然欠缺相當因果關係。
    (二)系爭房、地於市場交易價額之漲跌，乃是完全繫諸於市場供需法則而決定，非
      被告或原告任何一方所得加以預期或左右，今原告徒以系爭房、地嗣經其債權
      人聲請查封拍賣之偶然因素，欲令被告就其「價差」負損害賠償之責任有失公
      允。
    (三)縱認原告因被告之供擔保免為假執行而受損害，其損害之範圍亦僅限於因緩期
      收回系爭房、地，致原告無法使用相當於租金之損害而已，原告請求所謂之價
      差，並無理由。
    理    由
一、查原告主張系爭房屋於訴訟中，由乙○○繼承，並經本院八十八年度訴字第一一
    九五號，於八十八年十一月三十日判決原告勝訴，原告依法提供擔保聲請假執行
    ，惟被告提出反擔保金一百四十三萬四千元，而停止假執行。該系爭土地及房屋
    嗣經債權人查封拍賣，於九十一年五月間被本院民事執行處拍賣，而點交予拍定
    人之事實，業據提出本院執行命令、民事執行處通知書以及土地登記謄本等件為
    證，復為被告所不爭執，自堪信為真實。
二、原告另主張系爭房屋及土地原告於八十九年五月間原可依強制執行而取回自行拍
    賣，惟因被告提供反擔保，致原告無法假執行取回出賣而受有自八十九年五月間
    至九十一年五月間之土地房屋價差損害計一百零五萬二千八百零八元，爰請求自
    被告免假執行之擔保金中取償，被告則否認其供擔保免假執行與原告之房地遭受
    拍賣間有因果關係，並稱系爭房、地於市場交易價額之漲跌，乃是完全繫諸於市
    場供需法則而決定，非被告或原告任何一方所得加以預期或左右，是原告以當時
    之公告現值與現今之公告現值價差請求，並無理由。是兩造所爭執者，厥為原告
    主張其所受之物價價差損害，是否屬於可得預期之「所失利益」，與被告提供反
    擔保停止執行間有無因果關係。
三、按預期利益，係指依通常情形，或依已定計劃、設備或其他特別情事，可得預期
    之利益而言，須具有客觀的確定性。請求賠償所失利益，依民法第二百十六條第
    二項之規定，應依通常情形或依已定之計劃設備或其他特別情事可得預期之利益
    計算之。土地價格之上漲或下跌，乃係社會繁榮或經濟蕭條所促成，其間之價差
    並非即屬可得預期之利益，自無依此標準請求賠償之餘地。（最高法院五十四年
    台上字第五一九號判決、六十九年台上字第二五０四號判決參照），是除非當事
    人得具體證明其於假執行當時業已將土地房屋出賣第三人，該等出賣予第三人之
    契約關係始符合債權人依已定之計劃可得之利益。易言之，不動產單純之漲跌，
    並非具有客觀上之計劃性存在，不屬於民法第二百十六條第二項所定之「所失利
    益」。準此而論，原告主張因被告提供擔保免為假執行，致原告無法及時收回自
    行拍賣，受有房地漲跌地價差之損害，而主張就該損害係因被告供擔保免為假執
    行所致云云，並不可採。
四、從而原告以被告被告供擔保免為假執行，致原告受有房地價差之損害，請求就該
    擔保求償一百零五萬二千八百零八元，並無理由，應予駁回。
五、本件之事實及法律關係已臻明確，兩造之其餘主張陳述及攻擊防禦方法，對判決
    之結果無影響，爰不一一加以論述，附此敘明。
六、結論：本件原告之訴為無理由，依民事訴訟法第七十八條，判決如主文。
中      華      民      國    九十二    年     十一     月    二十八    日
                                 民事第二庭  法  官    朱漢寶
右為正本係照原本作成。
如對本判決上訴，須於判決送達後廿日內向本院提出上訴狀。
中      華      民      國    九十二    年     十一     月    二十八    日
                                         法院書記官    劉碧輝


司法院資訊處製作；財團法人民間司法改革基金會備份。
